臺灣雲林地方法院刑事裁定
111年度聲判字第13號
聲  請  人  BL000-H111009

代  理  人  蔡欣華律師
被      告  陳春福



上列聲請人因告訴被告違反性騷擾防治法案件，不服臺灣高等檢
察署臺南檢察分署檢察長中華民國111年5月26日111年度上聲議
字第953號駁回聲請再議之處分（原不起訴處分案號：臺灣雲林
地方檢察署111年度偵字第2060號），聲請交付審判，本院裁定
如下：
    主    文
聲請駁回。
    理    由
一、聲請交付審判及補充理由意旨略以：
  ㈠原不起訴處分及駁回再議處分並未審酌監視器畫面拍攝角度
    侷限，遽認被告與聲請人於通道經過時，未見被告有何主動
    撫摸或抓捏聲請人之舉措，亦未見被告有除肢體接觸之進一
    步舉措下，乘聲請人不及抗拒觸摸聲請人之行為，然被告確
    實曾有撫摸聲請人臀部之動作，聲請人亦當場報警處理。被
    告趁聲請人不及抗拒之際，故意觸摸聲請人臀部，即屬性騷
    擾行為，且兩人素昧平生 ，顯已逾越正常社交禮儀，構成
    性騷擾犯行無疑，原不起訴處分及駁回再議處分竟認未見被
    告有上開舉動，其認定事實顯有瑕疵。
  ㈡再者，聲請人於案發後因受被告非行，導致情緒低落，飽受
　　精神折磨、負面情緒困擾，此足作為補強證據，顯見被告意
    圖性騷擾，而觸摸聲請人臀部甚明，是不起訴處分及駁回再
    議處分均有違誤。又被告犯後曾坦承犯行，與聲請人達成和
    解，欲賠償聲請人損失，被告之舉無礙本件犯罪之違法性與
    可責性。聲請人與被告素不相識，偶然在案發地點擦身而過
    ，苟未遭被告觸摸，豈有當場質疑被告之理，且聲請人亦無
    誣陷被告動機，聲請人案發後立即報警處理，顯見未經利害
    衡量，真實性甚高。聲請人究有無遭被告撫摸聲請人臀部，
    自有調查釐清之必要，應視整體條件綜合判斷與審酌，原不
    起訴處分及駁回再議處分未能詳查，實有違誤。
  ㈢綜上，請求准予交付審判，以維權益等語。
二、按聲請人不服上級法院檢察署檢察長或檢察總長認再議為無
    理由而駁回之處分者，得於接受處分書後10日內委任律師提
    出理由狀，向該管第一審法院聲請交付審判；法院認為交付
    審判之聲請不合法或無理由者，應駁回之，刑事訴訟法第25
    8條之1第1項、第258條之3第2項前段分別定有明文。查，本
    件聲請人以被告甲○○涉犯性騷擾防治法之罪，向臺灣雲林地
    方檢察署（下稱雲林地檢署）檢察官具狀提起告訴，經該檢
    察署檢察官於民國111年4月29日以111年度偵字第2060號為
    不起訴處分後，聲請人不服，向臺灣高等檢察署臺南檢察分
    署（下稱臺南高分檢）聲請再議，經該署檢察長以其再議無
    理由，於111年5月26日以111年度上聲議字第953號駁回再議
    之聲請，聲請人於111年5月30日收受前開再議駁回處分書後
    ，委任蔡欣華律師於111年6月6日向本院提出刑事聲請交付
    審判狀，並於111年6月8日繫屬於本院等情，業經本院調取
    前揭偵查卷宗核閱屬實，並有刑事聲請交付審判狀及委任狀
    附卷可稽，是本件聲請人就臺南高分檢檢察長以111年度上
    聲議字第953號所為處分不服，聲請交付審判，程序尚無不
    合，先予敘明。
三、按刑事訴訟法第258 條之1 規定，聲請人得向法院聲請交  
    付審判，係對於「檢察官不起訴或緩起訴裁量權」制衡之  
    一種外部監督機制，法院僅就檢察官所為不起訴或緩起訴之
    處分是否正確加以審查，以防止檢察機關濫權。依此立法精
    神，同法第258條第3項規定法院審查聲請交付審判案件時「
    得為必要之調查」，惟其調查範圍，應以偵查中曾發現之證
    據為限，不可就聲請人新提出之證據再為調查，亦不可蒐集
    偵查卷以外之證據。除認為不起訴處分書所載理由違背經驗
    法則、論理法則或其他證據法則，否則，不宜率予裁定交付
    審判（法院辦理刑事訴訟案件應行注意事項第134 項參照）
    ，以避免交付審判制度，與刑事訴訟法第260 條之再行起訴
    規定，混淆不清，亦將使法院兼任檢察官之角色而有回復「
    糾問制度」之虞。且法院裁定交付審判，即如同檢察官提起
    公訴，案件即進入審判程序，是法院裁定交付審判之前提，
    必須偵查卷內所存證據已符合刑事訴訟法第251條第1 項規
    定「足認被告有犯罪嫌疑」，檢察官應提起公訴之情形，即
    該案件已經跨越起訴門檻，始應為交付審判之裁定。倘該案
    件須另行蒐證偵查，始能判斷應否交付審判者，因交付審判
    審查制度，並無如同再議制度，得為發回原檢察官續行偵查
    之設計，法院仍應依同法第258條之3第2項前段規定，以聲
    請無理由裁定駁回。復按犯罪事實應依證據認定之，無證據
    不得認定犯罪事實，刑事訴訟法第154條第2項定有明文。又
    聲請人之告訴，係以使他人受刑事訴追為目的，是其陳訴是
    否與事實相符，仍應調查其他證據以資審認，最高法院52年
    台上字第1300號判決可資參照。又認定不利於被告之事實，
    須依積極證據，苟積極證據不足為不利於被告事實之認定時
    ，即應為有利於被告之認定，更不必有何有利之證據；認定
    犯罪事實所憑之證據，雖不以直接證據為限，間接證據亦包
    括在內，然而無論直接或間接證據，其為訴訟上之證明，須
    於通常一般之人均不致有所懷疑，而得確信為真實之程度者
    ，始得據為有罪之認定，若其關於被告是否犯罪之證明未能
    達此程度，而有合理性懷疑之存在，致使無從形成有罪之確
    信，根據「罪證有疑，利於被告」之證據法則，即不得遽為
    不利於被告之認定。再事實之認定，應憑證據，如未能發現
    相當證據，或證據不足以證明，自不能以推測或擬制之方法
    ，以為裁判之基礎。且被告否認犯罪事實所持之辯解，縱屬
    不能成立，仍非有積極證據足以證明其犯罪行為，不能遽為
    有罪之認定（最高法院30年上字第1831號判決參照）。
四、經查：
㈠聲請人之告訴意旨略以：被告甲○○與告訴人BL000-H111009
　素不相識，於111年2月12日11時50分許，雙方均因購買午餐之
  故，同處在雲林縣○○市○○路00○0號外，詎被告竟意圖性騷擾告
  訴人，乘靠近告訴人且告訴人不及抗拒之情形下，磨蹭告訴人
  之左半邊身體，並徒手觸摸告訴人左半邊臀部，以此方式對告
  訴人為性騷擾得手。因認被告涉有性騷擾防治法第25條第1項
  之乘人不及抗拒而觸摸罪嫌。
㈡雲林地檢署檢察官偵查結果（111年度偵字第2060號）予以不
　起訴處分，理由略以：
　「訊據被告甲○○固坦承有於上開時、地經過告訴人身旁及肢體
    有推擠接觸之事實，惟堅決否認有何違反性騷擾防治法犯行
    ，辯稱：伊經常至上址購餐，現場只有那條路線可以過去，
    平時伊也走那條路，伊短暫1秒鐘就經過告訴人了，沒有對
    告訴人為不禮貌行為等語。經查：
  ⒈告訴人先於警詢時指稱：當時被告很大力磨蹭伊左肩膀、左
　　手臂，還有左邊臀部被「摸過去」等語，惟於偵查中卻改稱
    ：當時伊前方視線沒有見到人，接著左邊肩膀、臀部被緊貼
    摩擦過去，伊一看就看到被告胸口貼著伊左肩，當時是被推
    擠摩擦的感覺，（檢察官問：特別和你確認，有無被撫摸或
    抓？）沒有被撫摸或抓，那個感覺是整片的緊貼摩擦等語。
    則依告訴人所指，前後已有所不一，先稱有遭摸左邊臀部之
    事實，然嗣又改稱並無撫摸抓捏之事，僅有遭緊貼摩擦等語
    ，告訴人記憶是否確實可信、被告是否確實如告訴人所指有
    撫摸抓捏臀部之情形，亦或僅係經過時有肢體接觸摩擦行為
    ，已非全然無疑。
  ⒉經本署檢察官當庭偕同兩造一併勘驗現場監視器影像確認，
　　勘驗結果為：被告先出現於現場監視器影像畫面下方，告訴
    人持續站立於現場監視器影像畫面上方，告訴人旁停放諸多
    機車，且一旁有其他民眾，此時店門口仍有其他通道可供通
    行（現場監視器影像畫面11：48：12起至11：48：33止參照
    ），後被告繞大圈至告訴人旁欲通過，與告訴人在短暫2秒
    內發生肢體推擠（現場監視器影像畫面11：48：34起至11：
    48：35止參照）等情，有現場監視器影像光碟、本署111年3
    月28日訊問筆錄各1份及現場監視器影像翻拍照片8張存卷可
    按，堪信事發過程確如上開勘驗結果所載。惟就上開結果可
    見，現場諸多民眾站立等待、車輛隨意停放，因此雜亂不堪
    ，告訴人雖確實有諸多路徑可進入雲林縣○○市○○路00○0號內
    購買午餐，但可能仍須跨越停放車輛、靠近除告訴人以外之
    其他民眾，因而被告所為繞行經過告訴人旁之舉措雖確實有
    異，但仍難僅以臆測方式推論被告將刻意為何種行為，且據
    現場監視器影像所示，被告確實並無出手撫摸、抓捏告訴人
    之舉措，僅係擠過告訴人，且過程短暫僅有2秒，是告訴人
    於警詢所指臀部遭「摸過去」等情，顯與事實有違，而告訴
    人站立之該通道確實狹窄，被告倘選擇該通道通行，自無可
    避免將與告訴人有肢體接觸。
  ⒊本件另發交指揮雲林縣警察局斗六分局調查現場有無其他目
　　睹之證人足資佐證，惟經覆以：現場監視器影像可見事發時
    無任何一人看向告訴人方向，因此第一時間在場人難能知悉
    有無發生性騷擾之情事，且第一時間告訴人並未提出告訴，
    基於本件屬於告訴乃論之罪，現場並無抄錄在場人之年籍資
    料及聯絡方式，無法查訪有無民眾目睹等語，有雲林縣警察
    局斗六分局111年4月20日雲警六偵字第1111001673號函1份
    存卷可按。依此，據現有情況及現場監視器影像所示，事發
    時顯無任何人目睹此情，且現亦無在場證人足資查訪佐證有
    無告訴人所指之事實。
  ⒋綜上，告訴人所指情節前後有所不一，而現場監視器影像確
　　實未見被告有何主動撫摸或抓捏之舉措，雖其選擇告訴人所
    在之通道經過確實恐與常人之選擇有所不同，然在其他路徑
    亦有機車、其他民眾阻擋下，其作出經過告訴人旁之選擇，
    仍難以推論方式臆測其主觀上有性騷擾之犯意，而既選擇該
    通道後，自無可避免雙方將有肢體接觸，在未見被告有除肢
    體接觸之進一步舉措下，仍難認被告具體有何性騷擾行為，
    要難以該罪責將被告相繩。倘告訴人仍認被告此等推擠行為
    造成權益上有何侵害而欲請求賠償款項、又或欲依照雙方協
    調結果請求款項，自應另循民事途徑解決。此外，復查無其
    他積極證據足認被告有何犯行，揆諸首揭法條、判決意旨及
    說明，應認被告犯罪嫌疑不足。」等語。
㈢臺南高分檢認雲林地檢署檢察官上開偵查結果予以不起訴處分
　所執理由，難謂有何違誤或不當之情形，而駁回再議之聲請（
  111年度上聲議字第953號），並認為：「
  ⒈聲請人再議除陳述其所認知之事實經過外，並略以：從監視
    器之影像畫面，可以確認被告係乘聲請人不及抗拒直接緊貼
    聲請人身體左邊肩膀跟左邊手臂走過去，並觸摸聲請人臀部
    ，聲請人之指訴並無前後不一之情形，被告之行為自應構成
    性騷擾防治法第25條第1項之罪責，原檢察官卻對被告為不
    起訴處分，自有未洽云云，因而指摘原不起訴處分不當。
  ⒉惟查：聲請人指訴被告涉有性騷擾防治法，經原檢察官調查
    結果，認被告罪嫌不足而為不起訴處分，業經原不起訴處分
    書論述綦詳。聲請人再議所陳關於從監視器之影像畫面，可
    以確認被告係乘聲請人不及抗拒直接緊貼聲請人身體左邊肩
    膀跟左邊手臂走過去，並觸摸聲請人臀部，聲請人之指訴並
    無前後不一之情形，被告之行為自應構成性騷擾防治法第25
    條第1項之罪責，原檢察官卻對被告為不起訴處分，自有未
    洽云云，然現場監視器影像並未見被告有何主動撫摸或抓捏
    聲請人之舉措，事發時亦無任何人目睹此情，且亦無在場證
    人足資查訪佐證有無聲請人所指訴之事實，被告選擇聲請人
    旁之通道經過，自無可避免雙方會有肢體之接觸，在未見被
    告有除肢體接觸之進一步舉措下，尚難認被告主觀上有性騷
    擾之犯意，業經原檢察官調查明確，並於不起訴處分書中詳
    敘理由，此外並無積極證據足以認定被告確有性騷擾防治法
    犯行，聲請人上開所指要屬個人臆測之詞，尚難遽予採信。
    是聲請人再議猶稱被告涉嫌性騷擾防治法，其聲請難認為有
    理由。本件原檢察官所為不起訴處分，經核並無不合，再議
    意旨指摘原處分不當，尚不足採。」等語。
㈣上開不起訴處分及駁回再議理由暨事證，業經本院依職權調閱
  前開卷宗核閱屬實。本件聲請人雖以上開理由聲請交付審判，
  惟查：
  ⒈就上開聲請交付審判所述，聲請人主要係爭執被告確有在前
    揭時、地為觸摸聲請人臀部之舉動，並提出監視器畫面截圖
    為證，及敘明聲請人並無前後供述不一等情，然駁回再議聲
    請之處分書業已審酌聲請人上開主張，並詳載所為判斷之具
    體理由，其所為之判斷，認聲請人上開指訴尚存有疑義，尚
    無積極證據足認被告確有上開犯行等情，審酌不起訴書處分
    書及駁回再議聲請之處分書所為之論斷，既已有所本，核無
    違反經驗法則、論理法則或其他證據法則之情甚明，爰不就
    聲請人重複爭執之相同主張再為論駁。
  ⒉又檢察官於偵查過程關於調查證據之取捨，乃隨檢察官偵查
    過程所呈現之證據，而隨之不同，並非須均依循一定之調查
    模式，事實上應由檢察官依其專業而為職權上之判斷。又證
    據之取捨與證據之證明力如何，均屬事實審法院或檢察官得
    自由裁量、判斷之職權，茍其此項裁量、判斷，並不悖乎通
    常一般人日常生活經驗之定則或論理法則，即不得任意指摘
    其為違法，此於檢察官偵查犯罪亦然。本件檢察官於偵查中
    業經當庭勘驗監視光碟內容，並將勘驗結果載明於筆錄，並
    將監視器畫面截圖附卷可稽，就上開勘驗結果及監視器畫面
    截圖確實尚難遽認被告確有刻意觸摸聲請人臀部之行為，業
    經原不起訴處分及駁回再議處分敘述甚明。再參酌聲請人交
    付意旨所述亦未否認「監視器畫面拍攝角度侷限」之情，縱
    觀之聲請人所提出之監視器畫面截圖，實難率認被告確有撫
    摸聲請人臀部之舉動，就此，益徵原不起訴處分及駁回再議
    處分之認定，並無何不當。更何況，一般人在行走時，難免
    會有擺動手臂之行為，被告縱有如聲請人所指有伸出右手之
    行為，然被告經過聲請人身後時間僅一秒至兩秒間，本件 
    既未確實可見被告有刻意伸手撫摸聲請人臀部之舉動，在罪
    疑唯輕原則下，尚難排除被告僅係經過時因通道狹窄不小心
    之身體接觸，是主觀上尚難遽認被告係基於性騷擾之意圖而
    為，亦未顯悖離經驗法則。
　⒊至聲請人於案發後第一時間報警處理，乃係聲請人認為其有
    遭觸摸臀部之合法行為，此乃聲請人基於主觀之感受而為，
    檢察官並未質疑聲請人有誣陷之情，然聲請人之指訴，亦有
    可能存有誤會之情形，自仍須有其他確實佐證，始足以為有
    罪之認定，尚難因認聲請人與被告素昧平生，不可能誣陷被
    告，即得反推遽認被告必然有為本件性騷擾犯行，其理至明
    。職是，依目前卷內證據資料，在罪疑唯輕原則下，尚難遽
    認原不起訴處分書及駁回再議聲請之處分書有何違背經驗法
    則、論理法或其他證據法則之處，亦難遽認本件「已經跨越
    起訴門檻」，而應交付審判。
五、綜上、上開不起訴處分及駁回再議理由暨事證，業經本院調
    閱前開卷宗核閱屬實，該不起起訴處分，已就並無積極證據
    足資認定被告涉犯聲請人所指訴之性騷擾犯行，於理由內依
    憑卷內資料，詳加指駁，逐一說明認定之依據，嗣駁回再議
    處分書認聲請人等指摘不起訴處分書不當為無理由，亦已於
    理由內詳加說明，經核檢察官於前開不起訴處分書既為必要
    之調查、蒐證及詳細臚列說明理由，並無何悖於經驗法則、
    論理法則或證據法則之情事，於法均無違誤或不當之處，且
    本院調取本案偵查全卷核閱後，認依目前卷內所存證據，確
    不符合刑事訴訟法第251條第1項規定「足認被告有犯罪嫌疑
    」，應由檢察官提起公訴之情形，亦即本案尚未跨越起訴門
    檻，臺南高分檢檢察長依偵查所得證據，認被告犯罪嫌疑不
    足，而駁回聲請人對雲林地檢署檢察官不起訴處分之再議聲
    請，於法洵無不合。故聲請人聲請本件交付審判，為無理由
    ，應予駁回。
據上論斷，應依刑事訴訟法第258條之3第2項前段，裁定如主文
。
中　　華　　民　　國　　111 　年　　11　　月　　30　　日
                刑事第三庭  審判長法  官  吳基華
  　　　　　　　　　              法  官  蕭孝如
              　　　　　　　　　　法  官  蔡美華 
以上正本證明與原本無異。
不得抗告。
中　　華　　民　　國　　111 　年　　11　　月　　30　　日
                                  書記官　陳智仁